【裁判字號】    99,訴,162
【裁判日期】    990712
【裁判案由】    債務人異議之訴等
【裁判全文】
臺灣宜蘭地方法院民事判決               99年度訴字第162號
原      告  甲○○
訴訟代理人  吳振東律師
被      告  乙○○
當事人間債務人異議之訴等事件，本院於99年7月5日言詞辯論終
結，判決如下：
    主  文
本院99年度司執字第391 號求償債務強制執行事件中，就同院99
年度司執字第392 號併案執行債權人即被告乙○○以本院91年度
羅票字第581號民事裁定為執行名義之強制執行程序應予撤銷。
訴訟費用新台幣貳萬零捌佰元由被告負擔。
    事  實
一、原告方面：
    (一)聲明：
        原告起訴狀原載訴之聲明有先位聲明：
        確認被告對原告就本院91年度羅票字第581 號民事裁定
        所載之本票債權不存在。本院99年度司執字第391 號求
        償債務強制執行事件中，就同院99年度司執字第392 號
        併案執行債權人即被告乙○○以本院91年度羅票字第58
        1 號民事裁定為執行名義之強制執行程序應予撤銷。原
        告於言詞辯論程序中撤回此先位聲明。
        備位聲明：如主文第1項所示。
    (二)陳述：
      1.被告於民國(下同)91年間，持原告於82年10月15日簽發
        ，87年3月30日到期，面額新台幣（以下同）200萬元之
        本票乙紙，向本院聲請裁定，經本院以91年度羅票字第
        581號民事裁定准予強制執行。被告乃於99年1月11日以
        該裁定為執行名義，聲請本院就原告對於第三人吳正義
        如附表所示不動產所設定之抵押(債)權為強制執行，經
        本院以99年度司執字第392號案受理後，併入本院99 年
        度司執字第391號案辦理，並以99年1月20日宜院瑞字99
        司執壬字第391 號執行命令，就原告對第三人吳正義之
        上開抵押債權在200萬元及自87年3月30日起至清償日止
        ，按週年利率6%計算之利息及執行費1萬6千元之範圍內
        予以扣押，禁止原告就上開抵押權及抵押債權為收取、
        變更或為其他處分；第三人吳正義亦不得對原告為清償
        。
      2.按強制執行法第14條第1 項前段規定：「執行名義成立
        後，如有消滅或妨害債權人請求之事由發生，債務人得
        於強制執行程序終結前，向執行法院對債權人提起異議
        之訴。」第2 項規定：「執行名義無確定判決同一效力
        者，於執行名義成立前，如有債權不成立或消滅或妨害
        債權人請求之事由發生，債務人得於強制執行程序終結
        前提起異議之訴。」第3 項規定：「依前項規定起訴，
        如有多數得主張之異議原因事實，應一併主張之。如未
        一併主張者，不得再行提起異議之訴。」所謂消滅債權
        請求之事由，係指足以使執行名義之請求權及執行力消
        滅之原因事實，如清償、提存、抵銷、解除、混同、消
        滅時效、和解債權之讓與、債務之承擔、解除條件之成
        就等均屬之(最高法院69年度台上字第654號判例意旨參
        照 )。又按票據上之權利，對本票發票人，自到期日起
        算，3 年間不行使，因時效而消滅；時效完成後，債務
        人得拒絕給付。票據法第22條第1 項及民法第144條第1
        項分別定有明文。經查：系爭本票固為原告所簽發，惟
        該本票到期日為87年3 月30日，被告於91年11月間始向
        本院民事庭聲請本票裁定，已逾該本票之到期日起算 3
        年。依票據法第22條第1 項規定，被告之票據請求權自
        到期日起算已逾3 年間不行使，即因時效而消滅。因本
        票裁定屬非訟事件，法院對聲請人實體上權利存否、妨
        害或消滅等抗辯事由並無審查權，債務人即原告亦無抗
        辯機會，故其實體上權利義務關係，尚待確定，不因執
        行名義成立而變更其原有之時效期間。依消滅時效規定
        ，原告得拒絕給付，並以本件起訴狀繕本之送達，代拒
        絕給付之意思表示通知，爰依強制執行法第14條第2 項
        規定，提起異議之訴，請求如判決主文第1項所示。
    (三)證據：提出本票影本1紙、本院91年度羅票字第581號裁
        定及確定證明書影本各乙紙，本院99年1 月12日宜院瑞
        99司執壬字第392號函影本及本院99年1月20日宜院瑞99
        司執壬字第392號執行命令影本各1件為證。
二、被告方面：
    被告於最後言詞辯論期日，對原告之備位聲明為認諾。
三、本院依職權調閱本院99年度司執字第392 號、99年度司執字
    第391號強制執行案，及本院91年度羅票字第581號本票裁定
    案卷。
    理  由
一、程序方面：
(一)本案於最後言詞辯論期日，經原告撤回先位聲明，並經被告
    同意，有本院99年7月5日言詞辯論筆錄在卷可按，依民事訴
    訟法第255 條第1項第1款規定，本件原告撤回其先位聲明，
    即屬合法，本院僅就備位聲明部分為審理，核先敘明。
(二)本件被告於最後言詞辯論期日為訴訟標的之認諾。
二、得心證之理由：
    原告主張之事實，已據其提出與所述相符之本票影本1 紙、
    本院91年度羅票字第581 號裁定及確定證明書影本各乙紙，
    本院99年1月12日宜院瑞99司執壬字第392號函影本及本院99
    年1 月20日宜院瑞99司執壬字第392號執行命令影本各1件為
    證，並經本院調閱上開本票裁定案卷及強制執行案卷查對屬
    實，原告之主張為可採信；且被告於最後言詞辯論期日為本
    件訴訟標的之認諾，有本院99年7月5日言詞辯論筆錄乙紙在
    卷可考，爰依民事訴訟法第384 條規定，判決如主文所示。
    另本件乃形成之訴，因判決確定即生形成效果，無強制執行
    之後續問題，性質上不宜宣告假執行，爰不依民事訴訟法第
    389條第1項第1款為假執行之宣告，附此敘明。
三、結論：原告之訴為有理由，依民事訴訟法第384 條、第78條
    判決如主文。
中    華    民    國    99    年    7    月    12     日
                  臺灣宜蘭地方法院民事庭
                      法  官  黃瑞華
正本係照原本作成。
如對本判決上訴，須於判決送達後20日內向本院提出上訴狀。
如委任律師提起上訴者，應一併繳納上訴審裁判費。
中    華    民    國    99    年    7    月    13     日
                      書記官  沈峰巨

司法院資訊處製作；財團法人民間司法改革基金會備份。
